臺北高等行政法院裁定
　　　　　　　　　　　　　　　　　　　93年度訴字第3675號
原　　　告　甲○○
　　　　　　乙○○
共　　　同
訴訟代理人　黃　傳　律師
被　　　告　財團法人戒嚴時期不當叛亂暨匪諜審判案件補償基
　　　　　　金會
代　表　人　辛○○（董事長）
訴訟代理人　馬在勤　律師
複 代 理人　陳佳雯　律師
　　　　　　孫志堅　律師
上列當事人間因戒嚴時期不當叛亂暨匪諜審判案件補償金事件，
原告不服行政院中華民國93年9月24日院臺訴字第0930088683號
訴願決定，提起行政訴訟，原告為訴之追加。本院裁定如下：
    主  文
原告追加之訴駁回。
訴訟費用由原告負擔。
    理  由
一按「訴狀送達後，原告不得將原訴變更或追加他訴。但經被告
  同意，或行政法院認為適當者，不在此限。」行政訴訟法第
  111條第1項定有明文。又行政訴訟之提起，逾越法定期限者，
  行政法院應以裁定駁回其訴，同法第107條第1項第6款亦有明
  文。職是，苟訴訟標的對於數人非必須合一確定者，原告追加
  其原非當事人之人為當事人，該原非當事人者，於原告追加時
  ，已逾起訴法定期間，行政法院本應以同法第107條第1項第6
  款規定，裁定駁回其訴，於此情形，原告為訴之追加，核不適
  當，應予駁回。關於同法第5條：「（第1項）人民因中央或地
  方機關對其依法申請之案件，於法令所定期間內應作為而不作
  為，認為其權利或法律上利益受損害者，經依訴願程序後，得
  向高等行政法院提起請求該機關應為行政處分或應為特定內容
  之行政處分之訴訟。（第2項）人民因中央或地方機關對其依
  法申請之案件，予以駁回，認為其權利或法律上利益受違法損
  害者，經依訴願程序後，得向高等行政法院提起請求該機關應
  為行政處分或應為特定內容之行政處分之訴訟。」之課予義務
  訴訟，雖人民提起本訴訟之起訴期間，行政訴訟法未明文規定
  ，惟人民提起本訴訟之前提要件，係認行政機關有拒絕其申請
  之行政處分存在，違法損害其權利或法律上利益，經依訴願程
  序猶有不服，與提起撤銷訴訟之前提要件，並無不同，此觀訴
  願法第90條規定：「訴願決定書應附記，如不服決定，得於決
  定書送達之次日起二個月內向高等行政法院提起行政訴訟。」
  並未對於同法第1、2條規定分別即明。準此，原告提起行政訴
  訟法第5條為准許其申請之行政處分之訴訟，實含有撤銷已為
  拒絕之行政處分之意，亦如撤銷訴訟之提起，應認提起本訴訟
  之起訴期間，類推適用行政訴訟法第106條第1項前段規定：「
  撤銷訴訟之提起，應於訴願決定書送達後二個月之不變期間內
  為之。」（最高行政法院93年度裁字第557號裁定參照），合
  先敘明。
二本件原告及其追加之當事人丙○○、己○○、庚○○○、丁○
  ○、戊○○○（下稱丙○○等5人）以及訴外人黃秋福等為戒
  嚴時期不當叛亂暨匪諜審判案件之受裁判者黃財旺之兄弟姊妹
  ，以黃財旺遭構陷參與叛亂之集會與誣告他人為匪諜，前臺灣
  省保安司令部於民國（下同）42年5月21日（42）安度字第735
  號判決（下稱系爭判決）處以有期徒刑12年與死刑，並於42年
  5月23日執行死刑完畢，係枉判屈殺之受害者等情，分別於88
  年7月6日、88年12月1日及91年10月2日向被告申請黃財旺戒嚴
  時期不當叛亂暨匪諜審判案件補償金（被告收文字號：88年7
  月6日第5016號、88年12月1日第5229號及91年10月2日第5484
  號）。案經被告分別以93年1月19日（93）基修法寅字第340（
  原告甲○○）、343（原告乙○○）、339、341、344、345、
  346（丙○○等5人）、342（黃秋福）號函覆，略以黃財旺因
  誣告罪處死刑部分罪證確定，不符戒嚴時期不當叛亂暨匪諜審
  判案件補償條例第8條第1項之規定，決定不予補償，至因連續
  參加叛亂之集會處有期徒刑12年部分，雖非認有實據，惟執行
  死刑完畢而未執行徒刑，不符戒嚴時期不當叛亂暨匪諜審判案
  件補償條例第6條規定，亦決定不予補償。原告及丙○○等5人
  不服，提起訴願，遭決定駁回，原告於93年11月10日提起行政
  訴訟，依戒嚴時期不當叛亂暨匪諜審判案件補償條例及行政訴
  訟法第5條第2項之規定，求為判決撤銷原處分及訴願決定，命
  被告應給付原告每人各新臺幣75萬元之補償金。嗣至94年9月
  12日原告始追加丙○○等5人為當事人之事實，為兩造所不爭
  ，且有申請書、處分書、訴願書、訴願決定等分別附原處分、
  訴願、本院卷可稽，為可確認之事實。
三查受裁判者家屬依戒嚴時期不當叛亂暨匪諜審判案件補償條例
  規定申請給付補償，其補償金之標準、申請、認定程序及發放
  事宜，依戒嚴時期不當叛亂暨匪諜審判案件補償條例第5條規
  定「（第1項）受裁判者之補償金額，以基數計算，每一基數
  為新臺幣十萬元，但最高不得超過六十個基數。但受裁判者死
  亡或受裁判者申請後死亡，由大陸地區之受裁判者家屬申領者
  ，補償總額不得超過新臺幣二百萬元；超過部分之申領權，得
  由臺灣地區同為繼承之受裁判者家屬主張之；臺灣地區無同為
  繼承之受裁判者之家屬，得由臺灣地區後順序繼承之受裁判者
  家屬主張之。（第2項）前項補償金之標準、申請、認定程序
  及發放事宜，由基金會擬定後報請行政院核定之。」而戒嚴時
  期不當叛亂暨罪諜審判案件受裁判者補償金申請認定及發放辦
  法第1條規定：「本辦法依戒嚴時期不當叛亂暨匪諜審判案件
  補償條例 (以下簡稱本條例)第五條第二項規定訂定之。」、
  第4條第3項規定「申請人為受裁判者之父母或兄弟姊妹者，如
  同一順序之申請人有數人時，其補償金按人數平均分配。」等
  以觀，申請人為受裁判者之兄弟姊妹者，如同一順序之申請人
  有數人時，其補償金按人數平均分配，應係申請人每個人各有
  請求權，無須合一確定，其起訴法定期間應分別計算。
四原告追加之丙○○等5人為當事人，其等起訴法定期間臚列如
  下：
  (一)丙○○、己○○及庚○○○等皆係於93年9月29日收受訴願
    決定書，此有訴願文書郵務送達證書附訴願卷可稽。上述被
    追加人提起行政訴訟之期間，應自93年9月30日起算：
    1.丙○○設籍於臺南市，扣除在途期間13日，至93年12月13
      日（93年12月12日為星期日）即已屆滿。
　　2.己○○及庚○○○設籍於苗栗縣，扣除在途期間12日，至
　　　93年12月13日（93年12月11日為星期六）即已屆滿。
  (二)丁○○係於93年9月29日收受訴願決定書，此有訴願文書郵
    務送達證書附訴願卷可稽，而送達證書上有王秀玲之簽名，
    並註明「妻代」，足見已由應送達處所之同居人收受送達，
    已生送達效力（訴願法第47條第3項準用行政訴訟法第72條
    第1項參照）。丁○○提起行政訴訟之期間，應自93年9月30
    日起算，又其設址於苗栗縣，扣除在途期間12日，至93年12
    月13日（93年12月11日為星期六）即已屆滿。
  (三)戊○○○係於93年11月6日收受訴願決定書，此有訴願文書
    送達證書附訴願卷可稽，而送達證書上蓋有謝素梅之簽名及
    印文，並註明代收人謝素梅為原告之女及其身分證字號，足
    見已由應送達處所之同居人收受送達，已生送達效力（訴願
    法第47條第3項準用行政訴訟法第72條第1項參照）。戊○○
    ○提起行政訴訟期間應自93年11月7日起算，又其設籍於苗
    栗縣，扣除在途期間12日，至94年1月18日即已屆滿。
五綜上所述，原告遲至94年9月12日始追加丙○○等5人為共同原
  告，此有本院94年9月12日準備期日程序筆錄及庭呈之補正狀
  為憑，揆之首揭說明，原告追加訴訟標的對於原告非必須合一
  確定之丙○○等5人為當事人，於原告追加時，已逾起訴法定
  期間，則本院認為原告為訴之追加，核不適當，應予駁回。
六依行政訴訟法第107條第1項第10款後段、第104條、民事訴訟
  法第95條、第78條、第85條第1項前段，裁定如主文。
中　　華　　民　　國　　94　　年　  10　　月　 13  　 日
                  第 三 庭 審 判 長 法  官  王立杰
                                    法  官　黃本仁
                                    法  官  胡方新
上為正本係照原本作成。
如不服本裁定，應於送達後10日內向本院提出抗告狀（須按他造
人數附繕本）。
中　　華　　民　　國　　94　　年　  10　　月　 13  　 日
                                    書記官  林玉卿
